【裁判字號】    89,易,947
【裁判日期】    890627
【裁判案由】    重利
【裁判全文】
台灣台中地方法院刑事判決                          八十九年度易字第九四七號
    公  訴  人  臺灣臺中地方法院檢察署檢察官
    被      告  丙○○
    選任辯護人  林豐順
    被      告  乙○○
右列被告因重利案件，經檢察官提起公訴（八十九年度偵字第二六五四號），本院判
決如左：
    主  文
丙○○共同連續乘他人急迫，貸以金錢，而取得與原本顯不相當之重利，處有期徒刑
肆月，如易科罰金，以佰元折算壹日。
乙○○共同連續乘他人急迫，貸以金錢，而取得與原本顯不相當之重利，處有期徒刑
月，如易科罰金，以佰元折算壹日。緩刑年。
    事  實
一、丙○○曾因誣告罪，經本院於民國八十八年八月九日判處有期徒刑四月，緩刑三
    年確定，現仍緩刑中。竟自八十八年十二月底某日起（起訴書誤載為八十九年一
    月間上旬某日起），至八十九年一月十七日止，與乙○○二人共同基於概括之犯
    意聯絡，由丙○○以在自由時報等報紙廣告欄內刊登借款廣告：「一至二萬元、
    證件、00－0000000號」之方式，招攬急需週轉現金之不特定人，撥打
    上揭電話號碼與之聯絡，再約定時間、地點貸以金錢，以十天為一期，收取每新
    台幣（下同）一萬元，每日利息一百五十元至二百元不等之高利，第一期之利息
    預扣，並要求借貸者簽下本金三倍之本票及留下本人身分證件供做擔保，乘他人
    急迫之際貸與金錢，以此方式經營地下錢莊，而取得與原本顯不相當之重利。再
    由乙○○負責出面索取借款及利息業務。期間共貸與需款孔急之姓名、年籍不詳
    之成年男子二名。復於八十九年一月十七日，適有甲○○因需款孔急，見報後即
    與丙○○聯絡，丙○○乃乘甲○○急迫之際貸與一萬元，約定利息每十天二千元
    ，並於交付借款時即預扣十天之利息二千元，而取得與原本顯不相當之重利，並
    要求甲○○提供其所有之身份證及簽發三萬元借款之本票一紙作為擔保。嗣於八
    十九年二月一日下午九時三十分許，為警查獲，並扣得丙○○持有中之甲○○所
    有前因貸款而供作擔保之身份證一張（業據領回）及三萬元本票一紙。
二、案經台中市警察局移送臺灣臺中地方法院檢察署檢察官偵查起訴。
    理  由
一、被告丙○○部分：
    右揭事實，業據被告丙○○於警訊、偵審中供認不諱，核與被害人甲○○於警訊
    中指述之被害情節相符，且有甲○○之身份證影本及其簽發之三萬元本票一紙扣
    案可稽，事證明確，被告犯行洵堪認定。
二、被告乙○○部分：
    訊據被告乙○○矢口否認前開犯行，辯稱：於八十九年二月一日晚上，丙○○向
    其借車，其為直接將車開回，遂與丙○○一同前往，並未見過甲○○，係於被警
    查獲時，始知悉丙○○在放高利貸云云，經查：右揭事實，業據被告丙○○、乙○○於警訊、偵查中供承不諱，且核與被害人甲○○於警訊中指述之被害情節相
    符。另被告丙○○於本院審理中，為迴護被告乙○○遂改稱：放高利貸係其一人
    所為，乙○○並不知悉，況小本經營根本無法聘用乙○○。且之前向貸借人收款
    均係其一人騎機車去收，僅於此次向甲○○收款，係向乙○○借車，於借車時，
    僅告知乙○○是去收錢，並未告知收什麼錢云云，惟被告乙○○於警訊中供承：
    「（問：你於何時開始經營地下錢莊？以何方式經營？與何人共同經營？）八十
    八年十二月中旬左右，由丙○○出資．．．與我共同經營，我只負責提供車輛與
    丙○○一同向借款人收取利息及辦理借款手續．．．」、「因為是丙○○出資，
    他分得約三萬元，他分給我零用錢約一萬元左右。」等語，及於偵查中供承：「
    我是借車給丙○○，我沒有出資，只是幫他收款。」、「（問：你何時始幫潘去
    收款？）十二月底。」、「（問：有何代價？）看去收多少，意思一下給我一點
    ，沒講明到底多少。」等語甚詳，核與被告丙○○於警訊中供述：「與乙○○共
    同經營，乙○○負責提供車輛與我一同向借款人收取利息及辦理借款手續．．．
    」、「迄今共獲利約四萬元，因為是我出資我分得約三萬元，乙○○分得約一萬
    元左右。」等語相符，是被告乙○○於警訊、偵查中之自白，既與共同被告丙○○之供述相符，即難認與事實不符，且被告乙○○於本院審理中既未抗辯曾於警
    訊或偵查中遭受刑求，是其自白堪認非出於強暴、脅迫、利誘、詐欺或其他不正
    之方法，且既與事實相符，自得採為證據。被告乙○○空言翻異，未據提出可信
    之確切證據可供調查，不足以推翻認定有罪之前供。又被告丙○○於本院審理中
    所為有利被告乙○○之供詞，亦屬迴護被告乙○○之詞，不足採信。此外，復有
    甲○○所簽發之三萬元本票一紙及甲○○之身份證影本附卷可稽，被告乙○○之
    前揭犯行，已堪認定。另被告乙○○聲請傳訊證人甲○○，經於調查程序中傳喚
    ，證人甲○○均屢傳未到，本院認其於警訊中已證述甚詳，尚無拘提之必要，附
    此敘明。
二、核被告丙○○、乙○○二人所為，係犯刑法第三百四十四條之重利罪名。另被告
    丙○○於本院審理中自承其係自八十八年十二月底起經營高利貸，是起訴書上所
    載被告等自八十九年一月間上旬某日經營高利貸，應係誤載，其犯罪事實既屬同
    一，本院自得審理，併此敘明。又被告二人間有犯意連絡及行為分擔，應論以共
    同正犯。其等前後三次犯行，時間緊接，犯罪構成要件相同，顯係基於概括之犯
    意為之，應依連續犯之規定，論以一罪，並依法加重其刑。爰審酌被告二人經營
    地下錢莊之時間尚短，侵害尚微，被告丙○○於犯後坦承犯行，知所悔悟，犯罪
    後態度良好，及被告乙○○事後否認犯行，不知悔悟等一切情狀，量處如主文所
    示之刑，並諭知易科罰金之折算標準。又被告乙○○前未曾受有期徒刑以上刑之
    宣告，有臺灣臺中地方法院檢察署刑案資料查註紀錄表一份附卷可稽，此次初犯
    刑典，歷經偵審程序及罪刑宣告之教訓後，當知所警惕而無再犯之虞，本院認其
    所受宣告刑，以暫不執行為適當，故諭知緩刑三年，以啟自新。再扣案之三萬元
    本票一紙，係甲○○為擔保還款所簽發而交被告丙○○持有，俟其還款即予歸還
    ，非屬被告丙○○所有，爰不併予宣告沒收。
據上論斷，應依刑事訴訟法第二百九十九條第一項前段、刑法第二十八條、第五十六
條、第三百四十四條、第四十一條、第七十四條第一款、罰金罰鍰提高標準條例第一
條前段、第二條，判決如主文。
本案經檢察官李雅俐到庭執行職務。
中      華      民      國    八十九    年      六      月    二十七    日
                                    臺灣臺中地方法院刑事第四庭
                                      審判長  法  官  蕭  志  鋒
                                              法  官  卓  進  仕
                                              法  官  許  月  馨
右正本證明與原本無異。
如不服本判決，應於判決送達後十日內向本院提出上訴狀，上訴於臺灣高等法院臺中
分院( 須附繕本 )。
                                              書記官
中      華      民      國    八十九    年      六      月    二十七    日
附錄論罪科刑法條
刑法第三百四十四條：
乘他人急迫、輕率或無經驗貸以金錢或其他物品，而取得與原本顯不相當之重利者，
處一年以下有期徒刑、拘役或科或併科一千元以下罰金。


司法院資訊處製作；財團法人民間司法改革基金會備份。
